【裁判字號】    92,台上,2167
【裁判日期】    921009
【裁判案由】    塗銷抵押權登記
【裁判全文】
最高法院民事裁定                              九十二年度台上字第二一六七號
    上  訴  人  乙○○
    訴訟代理人  王元勳律師
                胡元彬律師
    被 上訴 人  甲○○
右當事人間請求塗銷抵押權登記事件，上訴人對於中華民國九十二年七月十五日台灣
高等法院第二審判決（九十二年度上字第二九七號），提起上訴，本院裁定如左：
    主  文
上訴駁回。
第三審訴訟費用由上訴人負擔。
    理  由
按對於第二審判決上訴，非以其違背法令為理由，不得為之。又提起上訴，上訴狀內
應記載上訴理由，表明原判決所違背之法令及其具體內容，暨依訴訟資料合於該違背
法令之具體事實。民事訴訟法第四百六十七條、第四百七十條第二項定有明文。而依
同法第四百六十八條規定，判決不適用法規或適用法規不當者，為違背法令；依同法
第四百六十九條規定，判決有該條所列各款情形之一者，為當然違背法令。是當事人
提起上訴，如依民事訴訟法第四百六十八條規定，以第二審判決有不適用法規或適用
法規不當為理由時，其上訴狀或理由書應表明該判決所違背之法令條項，或有關判例
、解釋字號，或成文法以外之習慣或法理等及其具體內容，暨係依何訴訟資料合於該
違背法令之具體事實；如以民事訴訟法第四百六十九條所列各款情形為理由時，其上
訴狀或理由書應表明該判決有合於各該條款之具體內容，及係依何訴訟資料合於該違
背法令之具體事實。上訴狀或理由書如未依上述方法表明，或其所表明者，顯與上開
法條規定不相合時，即難認為已合法表明上訴理由，其上訴自非合法。本件上訴人對
第二審判決提起上訴，係以：伊並未授權訴外人李志信向被上訴人抵押借貸，原審竟
謂伊應負表見代理之授權人責任，而為伊係抵押債務人之認定，顯然違法云云，為其
論據。惟查上訴人所陳上述理由，無非係就原審依取捨證據、認定事實之職權行使所
論斷：由上訴人於民國九十一年八月二十九日之第一審準備書狀所載及簡萬華之證詞
，足見上訴人於委託李志信代為仲介向臺北銀行申請抵押貸款後，因臺北銀行不允核
貸，李志信稱可轉向大眾商業銀行申請，上訴人乃委託李志信向臺北銀行取回相關貸
款文件，並另於八十八年二月六日再向大安區戶政事務所申請印鑑證明書，連同印鑑
章一併交付李志信，以供辦理貸款之用。則上訴人確有「以自己之行為表示以代理權
授與他人」之事實，可堪認定。被上訴人因相信李志信為上訴人之代理人而允為抵押
貸款，上訴人自應負授權人責任。而上訴人對於被上訴人確有交款予李志信之事實，
亦不爭執，即難謂兩造間之消費借貸關係不存在，上訴人據以請求確認其不動產最高
限額抵押權及所擔保之債權不存在，被上訴人應塗銷該抵押權，均非有理等情，指摘
其為不當，並就原審已論斷者，泛言為違法，而非表明該判決所違背之法令及其具體
內容，暨依訴訟資料合於該違背法令之具體事實，難認其已合法表明上訴理由。依首
揭說明，應認其上訴為不合法。
據上論結，本件上訴為不合法。依民事訴訟法第四百八十一條、第四百四十四條第一
項、第九十五條、第七十八條，裁定如主文。
中      華      民      國    九十二    年      十      月      九      日
                              最高法院民事第七庭
                                  審判長法官  蘇  茂  秋
                                        法官  朱  建  男
                                        法官  蘇  達  志
                                        法官  沈  方  維
                                        法官  劉  延  村
      右正本證明與原本無異
                                              書  記  官
中      華      民      國    九十二    年      十      月    二十二    日


司法院資訊處製作；財團法人民間司法改革基金會備份。
